臺灣高等法院刑事判決
109年度上訴字第4203號
上  訴  人  臺灣新北地方檢察署檢察官
上  訴  人  
即  被  告  宋順源



選任辯護人  應少凡律師
上列上訴人等因被告偽造文書等案件，不服臺灣新北地方法院10
9年度審訴字第1474號，中華民國109年9月7日第一審判決（起訴
案號：臺灣新北地方檢察署109年度偵字第319號），提起上訴，
本院判決如下：
    主  文
上訴駁回。
    犯罪事實
一、宋順源係富力電能有限公司（址設高雄市○鎮區○○路0號，下
    稱富力公司）之實際負責人，於民國106年初，向助鑫科技
    有限公司（址設新北市○○區○○路0段000號7樓，下稱助鑫公
    司）之經理孫志偉接洽，表示富力公司受群創光電股份有限
    公司（下稱群創公司）之委託，代為開發設計電池組，須向
    助鑫公司採購Panasonic NCA000000 LI-ION電池芯產品，嗣
    富力公司即於106年5月2日，向助鑫公司下單採購上開電池
    芯產品共計10萬8千顆，助鑫公司並依宋順源指示，自106年
    9月25日起至107年4月20日止，陸續出貨1萬9230顆電池芯與
    富力公司。詎宋順源因認助鑫公司所銷售之電池芯產品有放
    電容量不足，充電膨脹等瑕疵，慮及日後可能受群創公司求
    償，竟基於行使偽造準私文書之單一犯意，接續冒用群創公
    司員工鄭松寶、羅信麟及其他姓名不詳員工之名義，製作如
    附件所示之內容不實之電子郵件，足生損害於鄭松寶、羅信
    麟，並以如附件所示時間及方式，寄送予助鑫公司及孫志偉
    ，要求終止上開採購合約並退貨，經助鑫公司應允後，富力
    公司即於107年5月15日退回1萬8500顆電池芯產品，嗣經孫
    志偉向群創公司員工鄭松寶詢問電池芯產品瑕疵爭議時，始
    悉上情。
二、案經助鑫公司訴由臺灣新北地方檢察署檢察官偵查起訴。
    理  由
壹、程序部分：
    本院認定事實所引用之下列證據資料（包含供述證據、文書
    證據等），並無證據證明係公務員違背法定程序所取得。又
    檢察官、被告宋順源及其辯護人於原審準備程序、審理時及
    本院審理時，對於原審所及本院提示之被告以外之審判外之
    供述，包括供述證據、文書證據等證據，就證據能力均未表
    示爭執，且迄言詞辯論終結前並未聲明異議，亦無顯有不可
    信之情況與不得作為證據之情形，本院審酌上開證據資料製
    作時之情況，尚無違法不當及證明力明顯過低之瑕疵，認為
    以之作為證據應屬適當，是依刑事訴訟法第159條至第159條
    之5規定，本院所引用供述證據及文書證據均有證據能力。
貳、實體部分：
一、事實之認定：
　　訊據上訴人即被告宋順源對於上開行使偽造準私文書之事實
　　，迭於原審及本院審理時均坦承犯行，並經證人即助鑫公司
　　之員工林世宜、孫志偉於警詢、偵查中暨證人即群創公司員
    工鄭松寶、羅信麟於偵查中證述綦詳（見他卷影卷第20至24
    、103至106頁），且有電力公司採購單、助鑫公司客戶別貨
    品交易明細表、銷貨退回單、營業人銷貨退回進貨退出或折
    讓證明單暨附件所示電子郵件在卷可憑（見他卷影卷第9至1
    2、15、16頁），足認被告出於任意性之自白核與事實相符
    ，可以採信。本件事證明確，被告之行使偽造準私文書犯行
    ，洵堪認定，應依法論科。
二、論罪之說明：
  ㈠核被告所為，係犯刑法第216條、第210條、第220條第2項之
    行使偽造準私文書罪。其先後偽造準私文書後復予以行使之
    ，偽造準私文書之低度行為各為行使之高度行為所吸收，皆
    不另論罪。
　㈡被告先後行使偽造準私文書之行為，係於密切接近之時、地
    實行，侵害同一法益，各行為之獨立性亟為薄弱，顯係基於
    單一犯意接續為之，依一般社會健全觀念，應視為數個舉動
    之接續實行，合為包括之一行為予以評價，屬接續犯，應僅
    論以一罪。
　㈢至於告訴人助鑫公司指稱被告冒用鄭松寶、羅信麟之名義偽
    造電子郵件，並寄送予助鑫公司及證人孫志偉，虛構助鑫公
    司電池芯產品有瑕疵，而拒絕取貨，並將已交付之貨品退貨
    ，藉此免除給付價金債務之財產上利益，而認被告亦涉犯詐
    欺得利罪嫌部分。經查：
　1.雖證人即助鑫公司員工林世宜於本院審理時結證稱：「這些
    電池(Panasonic NCA000000 LI-ION)電池芯產品是特殊材料
    ，無法賣給其他客人，只能報廢，造成嚴重的損失，大約新
    臺幣(下同)4、500萬元。富力公司退回的1萬8500顆電池，
    富力公司沒有付錢，只有把貨退還給我們。」等語（見本院
    卷第65至67頁)及證人即助鑫公司員工孫志偉於本院審理時
    結證稱：「我們自己有規格書的存檔，如果我們沒有提供規
    格書給被告參考，被告不知道怎麼做(電池)，規格書上的日
    期(他卷影卷第70頁編號16)是指電池的保固期，不是有效期
    ，他卷影卷第55頁的電子郵件的規格書與我們的相符。
　　105年4月25日起至106年9月25日共出貨給被告9000顆(Panas
    onic NCA000000 LI-ION電池芯)，是因為南京資訊公司。富
    力公司於105年底到106年初告訴我們他要接群創的案子，本
    來被告要下15至20萬顆，我跟被告認識很久，Panasonic NC
    A000000 LI-ION電池芯這個產品是很偏的型號，如果賣不出
    去會賠很多，因為我跟被告是好友，被告本來要下單更多，
    我要他冷靜一下。」等語（見本院卷第203至213頁）。
　2.惟被告雖有上開有罪部分之冒用鄭松寶、羅信麟之名義偽造
    電子郵件，並寄送予助鑫公司及證人孫志偉之犯行，然助鑫
    公司僅同意富力公司退回貨品，並未免除富力公司價金給付
    債務，富力公司亦無取得任何債權。且實際上富力公司就已
    使用之4、5千顆電池部分，已付清8、90萬元價款，所退回
    未使用之1萬8500顆電池芯產品係經告訴人同意始退貨，此
    有被告提出之銷貨退回單、營業人銷貨退回進貨退出或折讓
    證明單、匯款單各1件在卷可憑。衡諸被告與告訴人員工即
    證人孫志偉相識已久，且告訴人除本件外，就Panasonic NC
    A000000 LI-ION電池芯此產品，前於105年4月起即陸續出貨
    予被告，已有交易經驗，告訴人交付被告之產品規格書上既
    明載保固期，雙方應就產品係較偏型號之產品，且保固期僅
    1年，退貨之產品已逾保固期等節知之甚明，縱告訴人與被
    告就「被告主張退貨是否合法」乙節，雙方容有岐義，惟此
    係雙方債務關係是否合法解除之民事糾葛，尚不得遽以刑法
    詐欺得利罪相繩。告訴人主張其係被害人，卻於雙方發生爭
    執後3年餘仍未對被告提起民事訴訟，甚至於被告就偽造文
    書部分經原審判決有罪後，仍未於本院提起附帶民事訴訟，
    反係被告於109年12月28日向原審法院民事庭起訴(見本院卷
    第227頁)，告訴人之舉與常情有違，顯有可疑，實難遽認被
    告有告訴人所指之詐欺得利犯行，此部分檢察官亦同此認定
    (見起訴書證據並所犯法條欄第三項所述)，並未起訴，僅因
    檢察官認此部分若成立犯罪係與上開有罪部分有想像競合犯
    之裁判上一罪關係而不另為不起訴處分，併此敘明。
三、維持原判決及駁回上訴之理由：
  ㈠本院綜合調查證據結果，認原審以被告犯罪事證明確，適用
    刑法第216條、第210條、第220條第2項、第41條第1項前段
    等規定，並審酌被告智識思慮俱屬正常，猶因貪圖己利，恣
    意冒用他人名義行使偽造準私文書，所為甚屬不該，益徵其
    法治觀念之薄弱，本不宜輕縱，惟念被告並無刑事科刑紀錄
    (見本院被告前案紀錄表)，犯罪後坦承犯行之態度，兼衡酌
    其犯罪之動機、目的係一時圖便、手段、情節與所生危害暨
    智識程度、家庭生活經濟狀況(於本院審理時自述大學學歷
    、在妻子擔任負責人之富力公司月薪26800元、育有兒女、
    岳父母賴其照顧)等一切情狀，量處有期徒刑5月，如易科罰
    金，以1千元折算1日。
　㈡經核原判決之事認用法均無違誤，量刑亦屬妥適。被告上訴
    以原判決量刑太重，檢察官據告訴人助鑫公司請求以：「被
    告未予告訴人和解，該產品非市面通常規格，難以轉作他用
    ，導致告訴人蒙受鉅額損害，且原判決量刑太輕，被告亦犯
    詐欺得利罪。」為由，均指摘原判決不當，惟按關於刑之量
    定，係實體法上賦予法院得為自由裁量之事項，倘其量刑已
    以行為人之行為罪責為基礎，並斟酌刑法第57條各款所列情
    狀，在法定刑度內，酌量科刑，如無偏執一端，致明顯失出
    失入情形，上級審法院即不得單就量刑部分遽指為不當或違
    法。原判決業依刑法第57條各項就卷內證據資料參互審酌，
    逐一剖析，認定被告確有上開冒用群創公司員工鄭松寶、羅
    信麟之名義發送如附件所示之電子郵件之準偽造私文書並行
    使之犯行，原審已審酌刑法第57條各項事由，在適法範圍內
    行使其量刑之裁量權，核無違法、被告所稱量刑太重或檢察
    官所稱量刑太輕而不當之情形，又縱告訴人與被告就「被告
    主張退貨是否合法」乙節，雙方容有岐義，然此係雙方債務
    關係是否合法解除之民事糾葛，尚不得遽以刑法詐欺得利罪
    相繩，告訴人告訴被告詐欺得利部分，檢察官並未起訴，均
    業本院詳述如前，原判決既無違誤，即應予維持。是被告及
    檢察官之上訴，均無理由，皆應予駁回。
據上論斷，應依刑事訴訟法第368條，判決如主文。
本案經檢察官陳錦宗提起公訴，檢察官阮卓群上訴，檢察官張秋
雲到庭執行職務。
中　　華　　民　　國　　110 　年　　2 　　月　　2 　　日
　　　　　　　　　刑事第十七庭  審判長法　官  鄭水銓
　　　　　　　　　　　　　　　　　    法　官  李世華
　　　　　　　 　 　　　　　　　　　　法　官  黃雅芬
以上正本證明與原本無異。
如不服本判決，應於收受送達後20日內向本院提出上訴書狀，其
未敘述上訴之理由者並得於提起上訴後20日內向本院補提理由書
（均須按他造當事人之人數附繕本）「切勿逕送上級法院」。
                                      書記官  鄭雅云
中　　華　　民　　國　　110 　年　　2 　　月　　2 　　日
附錄：本案論罪科刑法條全文　　　　　　　　　　　　　　　
中華民國刑法第210條：
偽造、變造私文書，足以生損害於公眾或他人者，處 5年以下有
期徒刑。
中華民國刑法第216條：
行使第210條至第215條之文書者，依偽造、變造文書或登載不實
事項或使登載不實事項之規定處斷。
中華民國刑法第220條：
在紙上或物品上之文字、符號、圖畫、照像，依習慣或特約，足
以為表示其用意之證明者，關於本章及本章以外各罪，以文書論
。
錄音、錄影或電磁紀錄，藉機器或電腦之處理所顯示之聲音、影
像或符號，足以為表示其用意之證明者，亦同。